臺灣臺南地方法院臺南簡易庭民事判決
109年度南簡字第399號
原      告  謝雅婷  
訴訟代理人  謝輝雄  
被      告  甘００    （姓名、年籍詳卷）
兼
法定代理人  甘０强    （姓名、年籍詳卷）
            熊００    （姓名、年籍詳卷）
上  一  人
訴訟代理人  甘０强    （姓名、年籍詳卷）
上列當事人間請求侵權行為損害賠償事件，經本院於民國110年4
月20日言詞辯論終結，判決如下︰
    主      文
被告應連帶給付原告新臺幣玖萬參仟壹佰柒拾伍元，及其中甘００
、甘０强自民國一百零九年三月五日起；被告熊００自民國一百零
九年八月二十八日起均至清償日止，按週年利率百分之五計算之
利息。
原告其餘之訴駁回。
訴訟費用由被告連帶負擔百分之三十八，餘由原告負擔。
本判決原告勝訴部分得假執行。
    事實及理由
壹、程序方面：
一、按行政機關及司法機關所製作必須公開之文書，不得揭露足
    以識別為刑事案件、少年保護事件當事人或被害人之兒童及
    少年身分之資訊，兒童及少年福利與權益保障法第69條第1
    項、第2項分別定有明文。查本件被告甘００於本件侵權行為
    事件發生時，為未滿18歲之少年，依前揭規定，本件判決即
    不得揭露其身分識別相關資訊。又被告之父、母姓名若予揭
    露，將因此可得推悉被告之身分，亦應將其等姓名予以遮掩
    ，合先敘明。
二、按原告於判決確定前，得撤回訴之全部或一部。但被告已為
    本案之言詞辯論者，應得其同意，民事訴訟法第262條第1項
    定有明文；次按訴狀送達後，原告不得將原訴變更或追加他
    訴，但經被告同意、請求之基礎事實同一、擴張或減縮應受
    判決事項之聲明者，不在此限；又被告於訴之變更或追加無
    異議，而為本案之言詞辯論者，視為同意變更或追加，民事
    訴訟法第255條第1項第1款、第2款、第3款及第2項定有明文
    。查本件原告起訴時原聲明「被告甘００、甘０强應連帶給付
    原告新臺幣251,895 元，及自本訴訟狀送達之翌日起至清償
    日止，按年息百分之五計算利息。」，嗣於訴狀送達後
　　追加被告甘００之法定代理人熊００為被告；並於民國110年4月
    20日言詞辯論期日當庭撤回機車修理費8,720元（見本院卷
    第268頁），被告對於原告撤回機車修理費用部分表示同意
    ，核原告追加被告熊００部分，並未變更訴訟標的，且請求之
    基礎事實同一，揆諸前開說明，應予准許，合先敘明。
貳、實體方面：　　
一、原告起訴主張：被告甘００於107年11月9日15時2分許，騎乘
    電動車由臺南市區○○路0段000號前欲穿越馬路至自由路3段2
    15巷口（東向西），因未讓行進中車輛先行，適原告所騎乘
    之車號000-0000號普通重機車（下稱系爭機車）已接近，致
    雙方發生碰撞肇事（下稱系爭事故），原告因而受有四肢、
    下背部多處擦挫傷、第四第五腰椎椎間盤病變之傷害。原告
    因系爭事故而有身體受傷及精神痛苦，依民法第184條第1項
    、第187條第1項及195條第1項請求被告連帶賠償醫療費43,1
    75元及慰撫金200,000元，上述金額共計243,175元。並聲明
    ：被告應連帶給付原告243,175元，及自本訴訟狀送達之翌
    日起至清償日止，按年息百分之五計算利息。
二、被告答辯則以：原告與被告甘００於107年11月9日下午3時2分
    發生交通事故，惟被告甘００和其所騎乘之材質輕薄的電動自
    行車均無任何受損，足見原告的機車與被告甘００的電動車間
    並無發生碰撞；原告於102年7月26日至同年8月10日這段期
    間內有4度急診就醫紀錄，主因是軀幹多處挫傷、肌筋膜疼
    痛，在106年8月13日又因穿衣服閃到腰而導致下背痛（疼痛
    指數6級）乘坐輪椅至成大醫院急診室就醫，是原告於系爭
    事故發生前即有下背痛病史，有時甚至疼痛到無法行走；系
    爭事故發生當日警察先生有詢問原告是否需要救護車，原告
    則表示不需要，當下原告與被告甘００才會各自離開，而後原
    告當晚到成大醫院門診就醫，當日診斷證明書之病名為四肢
    及下背部多處擦挫傷，而108年12月4日診斷證明書之病名為
    第四第五腰椎椎間盤病變，皆可證明原告第四第五腰椎椎間
    盤病變應是由舊疾引起，應與系爭事故無關。並答辯聲明：
    原告之訴駁回。
三、得心證之理由：　　
　㈠原告主張被告甘００於107年11月9日15時2分許，騎乘電動車由
    臺南市區○○路0段000號前欲穿越馬路至自由路3段215巷口（
    東向西），因未讓行進中車輛先行，適原告所騎乘之車號00
    0-0000號普通重機車已接近，致雙方發生肇事，原告因而受
    有四肢、下背部多處擦挫傷之傷害等事實，為被告不爭執，
    且有原告提出之國立成功大學醫學院附設醫院（下稱成大醫
    院）診斷證明書、醫療費用收據（調字卷第25-131頁）在卷
    可稽，並經調取本院少年保護事件卷內道路交通事故現場圖
    、道路交通事故調查報告表㈠㈡、事故照片查證明確，是原告
    主張之上開事實，堪信屬實。
　㈡按因故意或過失，不法侵害他人之權利者，負損害賠償責任
    。民法第184條第1項前段定有明文。次按無行為能力人或限
    制行為能力人，不法侵害他人之權利者，以行為時有識別能
    力為限，與其法定代理人連帶負損害賠償責任，民法第187
    條第1項前段亦有規定。而所謂識別能力，係指對於自己行
    為，為不法侵害他人權利或利益行為，有正常認識能力，即
    行為人能認識其侵權行為，就社會一般觀念上認為不容許之
    行為有所認識而言。再按慢車起駛前應注意前後左右有無障
    礙或車輛行人，並應讓行進中之車輛行人優先通行道路交通
    安全規則第124條第1項定有明文。查被告甘００騎乘電動自行
    車途經上揭肇事地，自應注意遵守上述道路交通安全規定，
    且當時天候晴、日間光線充足等情，有上揭道路交通事故調
    查報告表㈠1份附卷可查，是其並無不能注意之情事，竟疏於
    注意，啟駛未讓行進中原告車輛先行，致肇事使原告受有上
    揭傷害，被告甘００之行為顯有應注意能注意而不注意之過失
    ，而系爭事故經送請臺南市車輛行車事故鑑定委員會鑑定結
    果，亦認為被告甘００騎乘電動自行車起駛未讓行進中車輛先
    行，為肇事原因，有臺南市車輛行車事故鑑定委員鑑定意見
    書可供參佐（見本院卷第41、42頁）。至被告雖辯稱：原告
    於系爭事故發生前即有下背痛病史，有時甚至疼痛到無法行
    走，則原告上開第四第五腰椎椎間盤病變應非被告甘００過失
    行為所造成云云。惟觀成大醫院函覆本院之原告病歷資料（
    本院卷第107-167頁），可知原告於系爭事故發生前雖曾於1
    06年8月13日因背痛至成大醫院急診，主訴原因為「穿衣閃
    到腰後背痛」，然距離系爭事故發生已超過1年，被告又未
    舉證證明原告腰椎椎間病變與係原告上開舊疾所造成，其此
    部分抗辯，難以採信。並參以原告上開第四第五腰椎椎間盤
    病變係於系爭事故發生後2日經醫師診斷證實，因認原告主
    張原告所受傷害結果與被告系爭過失行為間，有相當因果關
    係，堪予採信。則依前揭說明，被告自應連帶負損害賠償責
    任。
　㈢再按汽車、機車或其他非依軌道行駛之動力車輛，在使用中
    加損害於他人者，駕駛人應賠償因此所生之損害。又不法侵
    害他人之身體或健康者，對於被害人因此喪失或減少勞動能
    力或增加生活上之需要時，應負損害賠償責任。不法侵害他
    人之身體、健康、名譽、自由、信用、隱私、貞操，或不法
    侵害其他人格法益而情節重大者，被害人雖非財產上之損害
    ，亦得請求賠償相當之金額。民法第191條之2前段、第193
    條第1項及第195條第1項前段亦分別定有明文。茲就原告之
    請求論述如下：
    ⒈醫療費用部分：原告主張其因系爭事故於成大醫院治療，
      共計支出醫療費用43,175元，有醫療費用收據存卷可憑，
      該等費用屬原告因受傷就醫治療所支出之必要費用，是原
      告此部分主張，應屬有據。
　　⒉精神慰撫金部分：
　　　⑴按被害人受有非財產上損害，請求加害人賠償相當金額
        之慰撫金時，法院對於慰撫金之量定，應斟酌實際加害
        情形、所造成之影響、被害人痛苦程度、兩造之身分、
        地位、經濟情形及其他各種狀況，以核定相當之數額（
        最高法院51年台上字第223號、47年台上字第1221號判
        例意旨可資參照）。
　　　⑵查原告因系爭事故導致腰椎椎間病變，需長期復健，其
        主張身體及精神上自應受有痛苦，堪予採信。是原告依
        據民法第195條之規定請求被告連帶賠償精神慰撫金，
        應屬有據。本院綜合原告為高職畢業，目前自行創業，
        月收入約2萬餘元，被告甘００目前在學，甘０强高中畢業
        ，月收入約3萬元及兩造之身分、地位、經濟情況、事
        故發生經過、原告所受傷勢及其身體上及精神上所受之
        痛苦程度等一切情狀，認原告請求精神慰撫金200,000
        元，尚嫌過高，應以50,000元為適當，逾此範圍之請求
        則屬無據。
　　⒊綜上，原告得請求被告連帶賠償之金額為93,175元【計算
　　　式：43,175元+50,000元=93,175元】。　　
　㈣末按給付無確定期限者，債務人於債權人得請求給付時，經
    其催告而未為給付，自受催告時起，負遲延責任；其經債權
    人起訴而送達訴狀，或依督促程序送達支付命令，或為其他
    相類之行為者，與催告有同一之效力；遲延之債務，以支付
    金錢為標的者，債權人得請求依法定利率計算之遲延利息；
    應付利息之債務，其利率未經約定，亦無法律可據者，週年
    利率為百分之5，民法第229條第2項、第233條第1項前段及
    第203條業已分別明定。查本件原告對於被告之侵權行為損
    害賠償請求權，係屬於給付未有確定期限之金錢債權，是原
    告依上開規定併予請求被告甘００、甘０强給付自起訴狀繕本
    送達被告之翌日即109年3月5日（於109年3月4日送達，送達
    證書見南司簡調字卷第153頁）起至清償日止；請求被告熊０
    ０自109年8月28日（原告於109年8月27日言詞辯論期日追加
    被告甲○○，見本院卷第97頁）起至清償日止，按週年利率百
    分之五計算之利息，亦屬有據，應予允准。
四、綜上所述，原告依侵權行為損害賠償之法律關係，請求被告
    甘００、甘０强、熊００連帶給付原告93,175元，及其中甘００、
    甘０强自109年3月5日起；被告熊００自109年8月28日起均至清
    償日止，按週年利率百分之五計算之法定遲延利息，為有理
    由，應予准許。逾此金額之請求，則屬無據，應予駁回。
五、本判決係就民事訴訟法第427條第1項所定訴訟適用簡易程序
    所為被告部分敗訴之判決，依同法第389條第1項第3款之規
    定，就原告勝訴部分，應依職權宣告假執行。
六、本件事證已臻明確，兩造其餘主張陳述及攻擊防禦方法，經
    本院審酌後，認均不影響本件判決結果，爰不一一論述，併
    此敘明。
七、訴訟費用負擔之依據：民事訴訟法第79條。 　　
中　　華　　民　　國　　110 　年　　5 　　月　　4 　　日
                  臺灣臺南地方法院臺南簡易庭
                                  法  官  李杭倫
以上正本係照原本作成。
如不服本判決，應於送達後20日內，向本院提出上訴狀並表明上
訴理由，如於本判決宣示後送達前提起上訴者，應於判決送達後
20日內補提上訴理由書（須附繕本）。如委任律師提起上訴者，
應一併繳納上訴裁判費。
中　　華　　民　　國　　110 　年　　5 　　月　　4 　　日
                                  書記官　黃怡惠